臺灣高等法院臺南分院民事裁定
111年度抗字第9號
抗  告  人  陳中豪  

上列抗告人因與相對人陳柏勳間不動產所有權移轉登記，聲請假
處分事件，對於中華民國110年10月13日臺灣臺南地方法院裁定(
110年度裁全字第56號)，提起抗告，本院裁定如下：
    主  文
抗告駁回。
原裁定所命供擔保金額應變更為新臺幣壹佰肆拾萬捌仟叁佰叁拾
叁元。
抗告訴訟費用由抗告人負擔。
    理  由
一、抗告意旨略以:原裁定以顯然遠低於市價之公告現值作為認
    定相對人須提之擔保金計算依據，已然無法達成擔保金之立
    法目的，縱供有擔保金，亦不足以彌補伊受假處分裁定時之
    損害云云。
二、按債權人就金錢請求以外之請求，欲保全強制執行者，得聲
    請假處分；又假處分，非因請求標的之現狀變更，有日後不
    能強制執行，或甚難執行之虞者，不得為之，民事訴訟法第
    532條定有明文。又請求及假處分之原因應釋明之；前項釋
    明如有不足，而債權人陳明願供擔保或法院認為適當者，法
    院得定相當之擔保，命供擔保後為假處分，為民事訴訟法第
    533條前段準用第526條第1項、第2項所明定。依上開規定可
    知，債權人聲請假處分，應就其請求及假處分之原因，提出
    能即時調查之證據加以釋明，該項釋明如有不足，而債權人
    陳明願供擔保或法院認為適當者，法院得定相當之擔保，命
    供擔保後為假處分。若債權人就其請求及假處分之原因絲毫
    未予釋明，法院不得命供擔保後為假處分。所謂釋明，當事
    人提出之證據雖無需使法院達於確信之程度，惟仍需使法院
    得薄弱之心證，信其事實上之主張大概為如此，始為已足。
　　次按假處分乃為保全強制執行方法之一種，苟合於假處分條
    件，並經債權人敘明假處分之原因存在，法院即得為假處分
    之裁判，至債權人起訴主張之實體上理由是否正當，乃屬本
    案判決問題，非假處分裁判中所能解決（最高法院89年度台
    抗字第31號裁定意旨參照）。經查:
　㈠相對人於原審聲請意旨略以:臺南市○○區○○段000地號土地（
    下稱土地）及其上同段000建號建物（即門牌號碼臺南市○○
    區○○街000巷0號，以下稱系爭房屋，並與系爭土地合稱系爭
    房地）為陳天德之遺產，抗告人、陳武慶及次女陳季杏均為
    陳天德之繼承人，陳天德死亡後，渠等3人就系爭房地約定:
    形式上先將系爭房地所有權移轉登記於抗告人名下，登記完
    成後，抗告人會同意以新臺幣（下同）650萬元之價格賣給
    相對人(即陳武慶之子)(下稱系爭買賣契約)。詎伊多次促請
    抗告人履行系爭買賣契約，抗告人卻置之不理，並向臺灣臺
    南地方法院(下稱臺南地院)聲請以110年度司執字第79188號
    強制執行事件(下稱系爭強制執行事件)對伊及陳武慶聲請強
    制執行遷讓系爭房屋，為恐抗告人將系爭房地出售予第三人
    並進行所有權移轉登記，伊之權利日後恐有不能執行或甚難
    執行之虞，爰依民事訴訟法第532、533條之規定，請求就系
    爭房地為禁止抗告人為所有權移轉行為之假處分等語。
　㈡相對人主張假處分之請求事實，業據其提出臺南地院110年度
    司家移調字第3號調解筆錄(下稱系爭調解筆錄)、財政部南
    區國稅局遺產稅免稅證明書、系爭房地登記第二類謄本各1
    份、抗告人與陳季杏間對話錄音光碟1片、譯文1份、相對人
    催告抗告人辦理系爭房地過戶及買賣價金支付事宜之存證信
    函、抗告人回復相對人以:伊與相對人間並無任何房屋買賣
    情事之存證信函(見原審卷第3至4頁、第5頁、第10至11頁、
    第6至8頁）為證，堪認相對人就其欲保全強制執行之請求，
    已有相當之釋明。
　㈢至相對人聲請假處分之原因事實，本院審酌系爭調解筆錄記
    載「陳武慶(相對人之父)於110年7月15日前搬離系爭房屋
    ，點交予陳中豪」等文字，抗告人並以之為執行名義，向臺
    南地院聲請對陳武慶為強制執行，請求陳武慶應自系爭房屋
    騰空遷出，將系爭房屋交付抗告人，經臺南地院以系爭強制
    執行事件受理在案，並於110年9月7日以南院武110司執良字
    第79188號執行命令，命陳武慶應於收受該命令後15日内，
    依上開調解筆錄内容履行等情，有相對人提出之本院上開執
    行命令1份在卷為憑，並經本院調取系爭調解筆錄及系爭強
    制執行事件卷宗核閱無誤。則相對人主張抗告人恐將系爭房
    地出售與第三人並進行所有權移轉登記等情，尚非全然無據
    ；參以不動產登記具有公示性及對世效力，系爭房地既登記
    為抗告人所有，抗告人得以任意處分、移轉、讓與、出借、
    出租、設定負擔等之現狀變更行為，將使相對人本案訴訟勝
    訴後有不能強制執行或甚難執行之虞等情，應認相對人已就
    假處分之原因予以釋明，縱令其釋明尚有不足，惟其既已陳
    明願供擔保以補釋明之不足，其聲請供擔保後對系爭房屋予
    以假處分，仍應認已補釋明之不足，應准許相對人假處分之
    聲請。
　㈣抗告人固抗辯:相對人主張兩造間就系爭房地成立系爭買賣契
    約，卻連契約成立之「時間」、「方式」之要件均未有交代
    ，已顯無法達成「薄弱心證」云云，惟法院就假處分聲請所
    為之准駁裁定，乃依債權人一方之聲請，就其對於假處分請
    求及假處分原因之釋明，按其片面主張及所提出之證據而為
    決定，不必審究雙方間實體爭執。債權人主張之實體上理由
    是否正當，乃屬本案判決之實體問題，非假處分裁定中所能
    解決，抗告人抗辯:相對人無法交代系爭買賣契約成立之「
    時間」、「方式」之要件云云，因系爭買賣契約是否具備成
    立要件，事涉兩造實體爭執，並非本件假處分裁定中所能解
    決，抗告人據此主張相對人無假處分之請求及原因存在，顯
    非可採。
三、按法院定擔保金額而為准許假處分之裁定者，該項擔保係備
    供債務人因假處分所受損害之賠償（見民事訴訟法第533條
    準用第526條第2項、第531條），抗告人因假處分所受之損
    害，為其將來訴訟期間未能即時處分系爭房地及取得對價之
    法定利息損失。查相對人已對抗告人提起履行契約之本案訴
    訟(臺南地院110年度補字第1010號、110年度重訴字第346號
    )，系爭房地之交易價額，業據相對人於本案訴訟中陳明為
    新臺幣(下同)650萬元，並經臺南地院110年度補字第1010號
    裁定作為核定訴訟標的價額之基礎(見原審110年度補字第10
    10號卷第17至19頁）。抗告人並於本院111年4月29日準備程
    序筆錄陳明願以650萬元作為核算擔保金(之基準)，相對人
    亦陳稱:倘若法院認定適合以(系爭房地)交易價格(650萬元)
    認定(為擔保金計算基準)，我們也同意等語(見本院卷第126
    頁）。是本件假處分旨在禁止抗告人移轉登記系爭房地之權
    能，則抗告人因本件假處分所受之損害，既為相對人提起本
    案訴訟終結前，無法處分系爭房地所受之利息損失，又本件
    本案訴訟標的價額顯已逾新臺幣（下同）150萬元，為得上
    訴第三審之案件，依各級法院辦案期限實施要點第2點規定
    ，民事第一、二、三審審判案件辦案期限各為1年4月、2年
    、1年，共計4年4月，則抗告人因本件假處分延後取得系爭
    不動產對價所受之法定利息損失，依此標準計算結果，相對
    人應提供之擔保金額以140萬8,333元〔計算式：650萬元×5%×
    (4+4/12)=140萬8,333元，元以下四捨五入〕為適當。原裁定
    命相對人為抗告人供擔保73萬5,426元，尚非適當，本院因
    認應將擔保金變更為140萬8,333元。
四、綜上所述，原裁定未依上三所述核定相對人應提供之擔保金
    額，自有未洽，應變更為140萬8,333元始屬適當。茲擔保金
    額之多寡應如何認為相當，原屬於法院職權裁量之事項，抗
    告人就此部分提起抗告，僅係促使本院發動職權再次審酌本
    件假處分供擔保金額之多寡而已，經本院審酌後，認有調整
    擔保金之必要，祇須就原裁定此部分依職權予以變更即足，
    毋庸就此部分廢棄原裁定。從而，抗告人就原裁定所命供擔
    保金額部分提起抗告，仍為無理由，應駁回其抗告，並變更
    擔保金額如主文第2項所示。從而，抗告意旨指摘原裁定不
    當，聲明廢棄，為無理由，應予駁回。
五、據上論結，本件抗告為無理由，爰裁定如主文。
中　　華　　民　　國　　111 　年　　6 　　月　　6　　日
                    民事第三庭  審判長法  官  吳森豐

                                      法  官  郭貞秀

                                      法  官  孫玉文
上為正本係照原本作成。
本裁定除以適用法規顯有錯誤為理由外，不得再抗告。如提再抗
告，應於收受送達後十日內向本院提出再抗告狀（須附繕本），
並繳納再抗告費新臺幣一千元。
提起再抗告應委任律師或具有律師資格之人之委任狀；委任有律
師資格者，另應附具律師資格證書及釋明委任人與受任人有民事
訴訟法第466條之1第1項但書或第2項所定關係之釋明文書影本。
中　　華　　民　　國　　111 　年　　6 　　月　　6 　　日

                                      書記官  鄭鈺瓊
【附註】
民事訴訟法第495條之1第2項準用同法第466條之1第1、2項規定
：
⑴對於第二審判決上訴，上訴人應委任律師為訴訟代理人。但上
  訴人或其法定代理人具有律師資格者，不在此限。
⑵上訴人之配偶、三親等內之血親、二親等內之姻親，或上訴人
  為法人、中央或地方機關時，其所屬專任人員具有律師資格並
  經法院認為適當者，亦得為第三審訴訟代理人。
民事訴訟法第466條之2第1項：
上訴人無資力委任訴訟代理人者，得依訴訟救助之規定，聲請第
三審法院為之選任律師為其訴訟代理人。